【裁判字號】    90,易,2442
【裁判日期】    901101
【裁判案由】    妨害自由
【裁判全文】
臺灣高雄地方法院刑事判決                          九十年度易字第二四四二號
    公  訴  人  臺灣高雄地方法院檢察署檢察官
    被      告  甲○○
右列被告因妨害自由案件，經檢察官提起公訴（九十年度偵字第九五九六號），本院
判決如左：
    主  文
甲○○無罪。
    理  由
一、公訴意旨略以：被告郭從皖與告訴人乙○○係舊識，前因向乙○○借用新台幣二
    千元未還，嫌乙○○催討甚急，心生不滿。因而於民國九十年四月十五日二十時
    許，在得知乙○○正在高雄市○○○路一一四號尼克萊髮型工作室中，乃與之相
    約前往，在上址，見乙○○所有國際牌ＧＤ九○型，電話號碼為0000000
    000號手機放置在座椅旁，而乙○○正在洗髮中，不便起身，乃以借用為名，
    且在未得乙○○同意下，即強行將上開手機拿走離開，乙○○見狀急請店員加以
    攔截，惟已追之不及，因認被告涉犯刑法第三百零四條第一項之強制罪嫌。
二、本件公訴人認被告涉犯刑法第三百零四條第一項之強制罪嫌，無非係以被告甲○
    ○坦承不諱，及告訴人乙○○之指述為其論據。訊據被告甲○○堅決否認有前揭
    犯行，辯稱：伊當時是約好要還告訴人乙○○錢，到達尼克萊髮型工作室時告訴
    人正在洗頭，伊就向告訴人借手機，告訴人也有點頭同意出借等語。
三、按犯罪事實應依證據認定之，無證據不得推定其犯罪事實。又不能證明被告犯罪
    者，應諭知無罪之判決，刑事訴訟法第一百五十四條、第三百零一條第一項前段
    分別定有明文。次按刑法第三百零四條第一項規定，以強暴脅迫妨害他人行使權
    利，係以對被害人實施強暴脅迫為構成要件，如未對被害人實施強暴脅迫，即不
    構成該罪（最高法院二十二年上字第二０三七號，二十八年上字第三六二六判例
    意旨參照）。經查，告訴人乙○○於本院審理時陳稱：「事先被告有打電話問我
    在哪裡，我說我在洗頭，他要還錢二千元給我，後來他找到我洗頭的地方，錢也
    沒有還我，他看到我的手機放在那裡，他拿了手機跟我說電話借我打一下，我當
    時正在打瞌睡，他就把手機拿走了，我回過神請店員出去就找不到人．．」、「
    （問：當天被告有無跟你說要向你借手機）有，但我還沒有回神他就把手機拿走
    了．．」、「當時我在洗頭，正在打瞌睡，洗頭的小姐叫醒我我才知道被告把我
    的手機拿走。」等語（詳本院九十年七月十七、二十四日、二十六日筆錄），是
    被告拿取告訴人手機時前，確有出言向告訴人借用之事實，雖告訴人當時正在打
    瞌睡，未明確答應，惟被告並無使用任何強暴、脅迫之手段，極為明顯。是被告
    拿取告訴人手機不回，不無妨害告訴人行使權利，然既缺乏強暴脅迫之手段，要
    與刑法第三百零四條第一項之構成要件不合。此外，又查無其他積極證據足認被
    告有何強暴脅迫妨害人行使權利之犯行，自應依首揭法條規定，為被告無罪之諭
    知。
據上論斷，應依刑事訴訟法第三百零一條第一項，判決如主文。
中      華      民      國      九十      年      十一    月    一      日
                                  臺灣高雄地方法院刑事庭
                                      法  官    吳  宏  榮
右正本證明與原本無異。
如不服本判決，應於判決送達後十日內，向本院提出上訴狀。
                                      書記官    呂  怜  勳
中      華      民      國      九十      年      十一    月    一      日


司法院資訊處製作；財團法人民間司法改革基金會備份。
